【裁判字號】    97,交聲,1027
【裁判日期】    980630
【裁判案由】    聲明異議
【裁判全文】
臺灣臺南地方法院交通事件裁定        97年度交聲字第1027號
原處分機關  交通部公路總局嘉義區監理所新營監理站
異  議  人
即受處分人  甲○○
上列受處分人因違反道路交通管理處罰條例案件，對於交通部公
路總局嘉義區監理所新營監理站，民國97年10月14日所為之裁決
處分（處分案號：新監裁違字第裁73-MM0000000號），聲明異議
，本院裁定如下：
      主  文
異議駁回。
      理  由
一、原處分意旨略以：異議人即受處分人甲○○（下稱異議人）
    駕駛車號3M-7748號自用小客車，於民國（下同）97年7月26
    日12時14分許，行經最高限速50公里之南縣171線道3號22公
    里路段時，為員警以雷達測速儀器測得其行車速度為時速73
    公里，有超速23公里之違規事實。經臺南縣警察局麻豆分局
    茅港派出所（下稱舉發機關）員警予以製單舉發，嗣原處分
    機關即交通部公路總局嘉義區監理所新營監理站，以異議人
    之違規事實明確，乃依道路交通管理處罰條例（下稱處罰條
    例）第40條及第63條第1項第1款之規定，裁處異議人新臺幣
    （下同）2,000元之罰鍰，加記違規點數1點等語。
二、異議意旨略以：
  (一)異議人於上揭時間係駕駛車輛自台84號快速道路西庄交流道
    後，右轉直行西庄聯絡道後至與南縣171線道路口左轉，沿
    途並未見有任何警示標誌，異議人曾向原處分機關以本件測
    速照相係於沿路均未設置有警示標誌路段施測，舉發程序於
    法容有瑕疵等語陳述意見。
  (二)雖舉發機關以97年9月16日南縣麻警五字第0970013320號函
    回覆稱本件舉發日均依法於施測地點前設置有固定式警示標
    誌及移動式警示標誌各一座，並提供標誌設置之照片2幀為
    證，惟前開固定式警示標誌之設置地點在南縣171道上，係
    在異議人左轉進入該路段之路口前，顯為異議人之行經路線
    外；而另一移動式警示標誌雖在異議人行經路線上，但該警
    示標誌是置放於地上，未若道路交通標誌標線號誌設置規則
    第18條第2項之規定，標誌設立應離地120公分，且放置距離
    離施測地點亦不足100公尺，殊難認本件舉發程序是合規定
    。
  (三)又本件警示標誌設置照片上無拍攝日期，異議人質疑本件警
    示標誌是否於舉發當日實有架設等語，為此聲明異議，請求
    撤銷原處分。
三、按「汽車駕駛人，行車速度，超過規定之最高時速，或低於
    規定之最低時速，除有第43條第1項第2款情形外，處新臺幣
    1,200元以上2,400元以下罰鍰」、「汽車駕駛人有第40條情
    形者，除依原條款處罰鍰外，並予記違規點數1點」，道路
    交通管理處罰條例第40條、第63條第1項第1款定有明文。復
    按「汽車駕駛人之行為有經以科學儀器取得證據資料證明其
    行為違規，當場不能或不宜攔截製單舉發者，得逕行舉發」
    ；「前項第7款之科學儀器應採固定式，並定期於網站公布
    其設置地點。但汽車駕駛人之行為屬行車速度超過規定之最
    高速限或低於規定之最低速限者，不在此限」、「對於前項
    第9款之違規行為，採用固定或非固定式科學儀器取得證據
    資料證明者，於一般道路須至少於100公尺，於高速公路、
    快速公路須至少於300公尺前，明顯標示之」，分別有道路
    交通管理處罰條例第7條之2第1項第7款、同條第2項第9款、
    同條第3項明文可參，可徵上揭立法要求樹立明顯標示警示
    駕駛人之規定，係在使國家公權力之行使合理化，符合正當
    法律程序，避免交通執法之爭議。故此一明文規定，係防止
    人民之權利遭受突襲。
四、本院審酌：
  (一)舉發機關以異議人，有駕駛車號3M-7748號自用小客車，於
    97年7月26日12時14分許，行經最高限速50公里之南縣171
    線道3號22公里路段時，為員警以雷達測速儀器測得其行車
    速度為時速73公里，有超速23公里之違規事實為由予以製單
    舉發，嗣原處分機關以異議人之違規事實明確，乃依處罰條
    例第33條第1項第1款及第63條第1項第1款之規定，裁處異議
    人2,000元之罰鍰，並記違規點數1點，有：
    原處分機關新監裁違字第裁73-MM0000000號裁決書。
    臺南縣警察局之南縣警交字第MM0000000號舉發違反道路
      交通管理事件通知單。
    車號3M-7748號自用小客車之測速照片，南縣171線道22.4
      公里及22.5公里處固定式及移動式警示標誌設置現場圖共
      3 幀。
    等件為證，又本件用以測定異議人行駛速度所使用之雷射測
    速儀係由經濟部標準檢驗局於96年11月6日檢定合格（檢定
    合格單號碼：JOGA0000000A，JOGA0000000B），檢定合格有
    效期限至97年11月30日止，此有經濟部標準檢驗局96年11月
    6日雷達測速儀檢定合格證書1紙在卷可參，而異議人之上開
    車輛於97年7月26日經警測得行駛超速時，該雷達測速儀尚
    在檢定合格有效期限內，故該雷達測速器之準確性及正確性
    應值得信賴。綜此，異議人確有於上開時、地，未遵從速限
    而駕車超速之違規事實，洵堪認定。
  (二)查本件違規地點視野良好；另於南縣171線道22.4公里及22.
    5 公里處分別設有「前有測速照相」之固定式及移動式警示
    標誌牌各1座，且設置地點與施測地點經實際量測距離有345
    公尺遠，分別有舉發機關97年9月16日南縣麻警五字第09700
    13320號函及97年12月2日南縣麻警五字第0970017161號函（
    本院第15、16頁及第19頁）在卷可稽，另經舉發機關乙○○
    ○○到場結證稱警示標誌與施測地點間距離，顯已超過100
    公尺等語，本件既查無他反證可供推翻舉發機關上開陳述，
    且舉發機關之言並非顯然不可信，本院應可認定舉發機關陳
    述為真，舉發機關於本件違規照相已依法律規定設立警告標
    誌。又異議人以本件違規案件中，僅有移動式警示標誌設置
    於異議人行經路線上，而該移動式警示標誌係置於地面，未
    若道路交通標誌標線號誌設置規則第18條第2項之規定，標
    誌設立應離地120公分規定，該標誌設立並不合規定等語云
    云；然依道路交通處罰條例第7條之2第3項規定，僅要求於
    法定距離外「明顯標示之」，並未要求需設立固定式警示標
    誌，異議人之抗辯自屬無據。復查該移動式警示標誌就領有
    駕駛執照之駕駛人而言，該等標誌應屬顯而易見、目視可及
    之範圍內，於其駛入該路段相當距離時，即應得發現該等標
    誌。再者，依道路交通安全規則第93條第1項第1款之規定，
    行車速度，依速限標誌或標線之規定，無速限標誌或標線者
    ，行車時速不得超過50公里，異議人為合法領有駕駛執照之
    人，自應知悉此交通安全規則並有遵守交通安全規則之義務
    ，及養成守法之習慣，不能任意違規行駛，以維交通之秩序
    及交通之安全。又駕駛人駕駛汽車，應遵守道路交通標誌、
    標線、號誌之指示，並服從交通指揮人員之指揮，道路交通
    安全規則第90條亦定有明文。可知汽車駕駛人駕駛汽車行駛
    於道路上時，本有依照速限標誌於最高速限內行駛之注意義
    務，且此注意義務不因有無設置警告標誌而異，抗告人既有
    上開超過最高速限之違規行為，且舉發機關亦於施測地點前
    相當距離確實設有速限標誌及測速告示牌，其舉發之程序及
    適法性，並無可議。
  (三)另異議人質疑舉發機關所提示之警示標誌實際設置照片非違
    規當日等語，本院發函交通部中央氣象局臺灣南區氣象中心
    ，要求提供97年之氣象資料到院供參，經該中心以98年4月
    10日南區象字第0982600231號函並附氣象資料回復本院，可
    知違規當日整日均無雨，氣溫係於攝氏26度至32.8度間，平
    均風速最高為每秒5.1公尺；對照上開警示牌設置照片之天
    氣狀態，照片中之天氣為晴天，天空有些許雲層但並不厚密
    ，又路面乾燥並無降雨過後之跡象，以上揭氣象資料顯與舉
    發機關之照片狀況相符，又異議人並未提出具體事證可推翻
    舉發機關照片之效力，舉發機關提出之上揭照片，其證據證
    明力即不容質疑。
  (四)綜上所述，異議人於上揭時、地，駕駛前揭小客車行車速度
    ，超過規定之最高時速23公里以上之違規行為既可認定，足
    認異議人異議內容，殊不足採，應予駁回。
五、據上論斷，應依道路交通案件處理辦法第19條前段，裁定如
    主文。
中    華    民    國    98    年    6    月    30     日
                  交通法庭   法  官  廖建彥
以上正本證明與原本無異。
如不服本裁定應於送達後5日內向本院提出抗告狀（應附繕本）
。
                             書記官  吳揆滿
中    華    民    國    98    年    6    月    30     日


司法院資訊處製作；財團法人民間司法改革基金會備份。
